ACORDAO-COMPLETO-2496614

ACÓRDÃO 16642/2021 ATA 34/2021 - PRIMEIRA CÂMARA

VISTOS, relatados e discutidos estes autos em que se aprecia recurso de reconsideração interposto por Terezinha Rodrigues Lima contra o Acórdão 13951/2020-TCU-Primeira Câmara, por meio do qual o Tribunal julgou irregulares as contas da recorrente e imputou-lhe débito,
ACORDAM os Ministros do Tribunal de Contas da União, reunidos em Sessão da Primeira Câmara, diante das razões expostas pelo Relator, em:
9.1. com fundamento nos arts. 32, inciso I, e 33 da Lei 8.443/1992, conhecer e negar provimento ao presente recurso de reconsideração, mantendo-se inalterado o Acórdão 13951/2020-TCU-Primeira Câmara;
9.2. dar ciência deste acórdão à recorrente.

Recurso de Reconsideração contra decisão que julgou irregulares as contas da recorrente e a condenou em débito em razão de irregularidades na execução de convênio firmado com o Ministério do Turismo para a realização de evento carnavalesco.

Primeira Câmara

Ministério do Turismo; Município de Mirassolândia/SP.

3. Responsável/recorrente: Terezinha Rodrigues Lima (XXX.358.818-XX).

13.1. Ministros presentes: Benjamin Zymler (na Presidência), Bruno Dantas (Relator), Vital do Rêgo e Jorge Oliveira.
13.2. Ministros-Substitutos presentes: Augusto Sherman Cavalcanti e Weder de Oliveira.

BRUNO DANTAS

Ministro Vital do Rêgo.

Cuidam os autos de recurso de reconsideração interposto por Terezinha Rodrigues Lima (peça 88) contra o Acórdão 13951/2020-TCU-Primeira Câmara.
A tomada de constas especial que deu origem a estes autos foi instaurada pelo Ministério do Turismo em razão da impugnação total de despesas do Convênio 969/2007, para a realização do evento "Carnaval 2008 com a Família".
A deliberação recorrida, relatada pelo Min. Vital do Rêgo, apresentou o seguinte teor:
" 9.1. julgar irregulares as contas da Sra. Terezinha Rodrigues Lima (XXX.358.818-XX) , ex-prefeita de Mirassolândia/SP, com fundamento nos arts. 1º, inciso I, 16, inciso III, alínea 'c', da Lei 8.443/1992 e com arts. 1º, inciso I, 209, inciso III, do Regimento Interno do TCU; 
9.2. condenar a responsável identificada no subitem anterior, com fundamento no art. 19, caput, da Lei 8.443/1992, e com o art. 210 do Regimento Interno do TCU, ao pagamento de R$ 19.998,00 (dezenove mil, novecentos e noventa e oito reais) , com a fixação do prazo de 15 (quinze) dias, a contar da notificação, para comprovar, perante o Tribunal (art. 23, inciso III, alínea 'a', da Lei 8.443/1992, c/c art. 214, inciso III, alínea 'a', do Regimento Interno) , o recolhimento da dívida aos cofres do Tesouro Nacional, atualizada monetariamente e acrescida dos juros de mora, calculados a partir de 3/4/2008, até a data do recolhimento, na forma prevista na legislação em vigor:
 9.3. autorizar, desde logo, nos termos do art. 28, inciso II, da Lei 8.443/1992, a cobrança judicial das dívidas caso não atendida a notificação;
 9.4. autorizar, desde logo, caso solicitado pela responsável, e o processo não tenha sido remetido para cobrança judicial, o pagamento da dívida em até 36 (trinta e seis) parcelas mensais e consecutivas, nos termos do art. 26 da Lei 8.443/1992 c/c o art. 217 do Regimento Interno, fixando-se o vencimento da primeira parcela em 15 (quinze) dias, a contar do recebimento da notificação, e o das demais a cada mês, devendo incidir sobre cada valor mensal os correspondentes acréscimos legais, na forma prevista na legislação em vigor, sem prejuízo de alertar a responsável de que a falta de comprovação do recolhimento de qualquer parcela implicará o vencimento antecipado do saldo devedor; e 9.5. dar ciência desta deliberação ao Procurador-Chefe da Procuradoria da República no Estado de São Paulo, nos termos do § 3º do art. 16 da Lei 8.443/1992 c/c o § 7º do art. 209 do Regimento Interno do TCU, para adoção das medidas que entender cabíveis." 
Admitido o processamento do recurso, porquanto preenchidos os requisitos previstos nos arts. 32, inciso I, e 33 da Lei 8.443/1992, conferi efeito suspensivo aos itens 9.1, 9.2 e 9.3 do acórdão recorrido em relação à recorrente (peça 94) .
Instruído o presente feito, faço reproduzir, com os ajustes que julgo pertinentes, o exame técnico e o encaminhamento oferecidos pela Secretaria de Recursos deste Tribunal (peça 110) , que contou com a anuência do corpo diretivo da unidade (peça 111) :
"12. MÉRITO                                                                                                                                                                                                                                                                                                                                                                                                                                                                                                                                                                                                                                                                                                                                                                                                                                                                                                                                                                                                                                                                                                                                                                                                                                                                                                                                                                                                                                                                                                                                                                                                                                                                                                                                                                                                                                                                                                                                                                                                                                                                                                                                                                                                                                                                                                                                                                                                                                                                                                                                                                                                                                                                                                                                                                                                                                                                                                                                                                                                                                                                                                                                                                                                                                                                                                                                                                                                                                                                                                                                                                                                                                                                                                                                                                                                                                                                                                                                                                                                                                                                                                                                                                                                                                                                                                                                                                                                                                                                                                                                
Delimitação 
13. Constitui objeto do recurso definir se:
a) a documentação apresentada é suficiente, de acordo com as considerações apostas quando da emissão do Parecer de Análise Técnica de Pedido de Reconsideração nº 156/2016 e do Parecer Financeiro 1302/2017, motivando a 'DECISAO/HOMOLOGAÇÃO' de rejeição da prestação de contas do referido convênio (item 18 do Parecer Financeiro 1302/2017) ;
b) a regularidade da prestação de contas foi comprovada totalmente na realização do evento mencionado no convênio;
c) houve publicidade adequada, com divulgação do evento (mídia depositada no Ministério do Turismo) conforme declaração pública na capa do jornal 'O Progresso', com a seguinte manchete: 'Mirassolândia Carnaval 2008 foi um sucesso', relatando, inclusive, tratar-se de convênio;
d) houve a prescrição quinquenal em relação aos atos administrativos em questão, e conforme a Lei 9784/1999, em seu artigo 54, que também estabelece o prazo decadencial de cinco anos, a contar da data da prática do ato;
e) foi levado em consideração o princípio da razoabilidade;
f) deve haver o reconhecimento das contas pela regularidade. 
14. Do Convênio
14.1. Preliminarmente, convém aditar que o recurso de reconsideração, por sua natureza e por força dos princípios constitucionais do duplo grau de jurisdição, do devido processo legal e da ampla defesa, possui efeito devolutivo pleno, o que pressupõe nova apreciação pelo Tribunal de toda matéria impugnada. Dessa forma, há necessidade da análise das razões do recurso - ainda que encerrem mera repetição de argumentos já enfrentados - haja vista que, neste caso, encontra-se o TCU diante de pedido de nova decisão.
14.2. Da documentação apresentada - Parecer de Análise Técnica de Pedido de Reconsideração nº 156/2016 e do Parecer Financeiro 1302/2017 emitidos pelo convenente - rejeição da prestação de contas.
14.3.  Aduz-se, em síntese, que:  
- o Município prestou contas do evento realizado, apresentando os documentos de fls. 04/106, 122/198, 213/218 e 253/257, no processo relativo à prestação de contas do convênio;
- a prestação de contas do referido convênio foi rejeitada pelos agentes do Ministério do Turismo que entenderam insuficientes a documentação apresentada pela recorrente, emitindo os aludidos Pareceres de Análise Técnica de Pedido de reconsideração nº 156/2016 e o Financeiro 1302/2017;
- faz alusão ao registro do Município como inadimplente junto ao Governo Federal (página eletrônica 428/429, do processo de convênio) .
Análise
14.4. O convênio celebrado previu a aplicação de recursos nos seguintes itens: na contratação de uma banda regional, na locação de palco, sanitários químicos, tendas e de gerador, bem assim na divulgação do evento (cartazes e folders) , cujo objeto também consubstanciado na especificação feita no Plano de Trabalho aprovado (peça 2, pp.1-5) .
14.5. Considerando que a prestação de contas do convênio 621791/2007, foi rejeitada e que os recursos não foram restituídos, de acordo com a Instrução Normativa 71/2012, alterada pela IN  76/2016, e Portaria MTur 39/2017, foi instaurado procedimento de Tomada de Contas Especial com vistas ao ressarcimento do Erário.
14.6. No tocante ao Convênio, depreende-se dos autos que praticamente todos os documentos anexados na peça de defesa da responsável já constavam destes autos e já haviam sido exaustivamente analisados, verificando-se, assim, que tais documentos já foram considerados e submetidos a criterioso exame, conforme os seguintes documentos técnicos expedidos nas fases interna e externa da TCE, consoante discriminados abaixo:
a) Parecer Técnico de Análise de Prestação de Contas MTur 420/2008 (peça 22) ; 
b) Nota Técnica de Análise MTur 851/2009 (peça 23) ; 
c) Nota Técnica de Reanálise MTur 1020/2011 (peça 33) ; 
d) Nota Técnica de Apuração de Saldo Devedor MTur 664/2013 (peça 35) ; 
e) Parecer de Análise Técnica de Pedido de Reconsideração MTur 156/2016 (peça 41) ;
f) Parecer Financeiro MTur 1302/2017 (peça 42) ; 
g) Relatório do Tomador de Contas Especial MTur 228/2018 (peça 57) ;
h) Relatório de Auditoria CGU 1002/2019 (peça 58) ; 
i) Certificado de Auditoria CGU 1002/2019 (peça 59) ;
j) Parecer do Dirigente de Controle Interno CGU 1002/2019 (peça 60) ;
k) Pronunciamento Ministerial MTur (peça 61) ; 
l) Instrução Inicial - Fase Externa - TCU (peça 65) ;
m) Pronunciamento da Subunidade D4/Secex-TCE/TCU (peça 66) ; e 
 n) Pronunciamento da Unidade Secex-TCE/TCU (peça 67) .
14.7. A recorrente sustenta-se nas mesmas afirmações, constantes dos autos, de que o evento foi realizado e o objeto cumprido - como na defesa à peça 36, quando pede a aprovação total das contas ante os mesmos argumentos -, deixando de se ater às irregularidades constantes da matriz de responsabilização, constante do item 5 desta instrução, na parte do histórico, constante também à peça 64.
14.8. Há que fazer sobressair, dentre as documentações apresentadas, os instrumentos alegados como responsáveis pela rejeição da Prestação de Contas, e consequente instauração da TCE - Parecer de Análise Técnica de Pedido de Reconsideração nº 156/2016 e do Parecer Financeiro 1302/2017.
14.9. A responsável arrolada na fase interna foi devidamente comunicada e, diante da ausência de justificativas suficientes para elidir a irregularidade e da não devolução dos recursos, instaurou-se a tomada de contas especial.
14.10. No relatório (peça 57) , o tomador de contas concluiu que o prejuízo importaria no valor original de R$ 80.000,00, imputando-se a responsabilidade a Sra. Terezinha Rodrigues Lima, ex-prefeita.
 14.11. O Parecer de Análise Técnica de Pedido de Reconsideração MTur 156/2016 (peça 41) , consigna que: 'Não foram atendidos os requisitos de elegibilidade do convênio supracitado, estando a EXECUÇÃO FÍSICA REPROVADA, conforme constatações no item RESSALVAS TÉCNICAS.' 
 14.12. Concernente ao Parecer Financeiro 1302/201 (peça 42) , assim restou concluído quanto à análise, no item 18. DECISÃO/HOMOLOGAÇÃO, dispondo que: 
'Diante das análises proferidas, relativas à execução física e financeira, DECIDO pela   REJEIÇÃO da prestação de contas do convênio em tela.'
14.13. De outra parte, imperioso consignar que o Município não figurou no rol dos responsáveis pela  irregularidade, nos termos do art. 16, inciso III, da Lei 8.443/1992, como se pode observar do v. decisum impugnado, tampouco houve qualquer recomendação, tão somente a ex-prefeita foi responsabilizada, como apontado no item abaixo: 
'9.1. julgar irregulares as contas da Sra. Terezinha Rodrigues Lima (XXX.358.818-XX) , ex prefeita de Mirassolândia/SP, com fundamento nos arts. 1º, inciso I, 16, inciso III, alínea 'c', da Lei 8.443/1992 e com arts. 1º, inciso I, 209, inciso III, do Regimento Interno do TCU;'
14.14.  Logo, não cabe aqui tecer considerações sobre aquele ente. Não havendo por parte desta Corte de Contas nenhuma determinação a esse respeito. Despiciendo adentrar no mérito do suposto registro do Município como inadimplente junto ao Governo Federal.
15.  Da comprovação da realização do evento  
15.1. Alega que foram apresentados todos os comprovantes da realização do evento e da comprovação de gastos com a contratação da Banda Desígnios (empresa LG Promoções artísticas) , bem como da divulgação do evento (mídia depositada no Ministério do Turismo) , além da locação de palco, com camarins, gerador de energia, sanitários químicos e tendas de proteção.
Análise
15.2. A prestação de contas e complementações enviadas foram analisadas por meio dos documentos constantes nas peças 22, 23, 29, 33, 35 e 41.
 15.3. A instrução da unidade técnica faz as seguintes considerações sobre a comprovação da execução do evento (peça 65, p. 5-6) :
22.1.1.3. Faz-se mister relatar que o convênio em referência não estabelece de forma específica a necessidade de envio pelo convenente de fotos com nome do evento, a logomarca do Ministério do Turismo e a identificação das bandas (apenas em relação ao material promocional, consoante alínea 'l' do Parágrafo Primeiro da Cláusula Nona) . No entanto, no processo TC Processo 009.845/2012-7, que tratou de consulta do Ministério do Turismo ao TCU em relação à dúvida quanto aos documentos necessários para comprovação dos eventos referentes a convênios celebrados anteriormente ao ano de 2010, esta Corte decidiu, no Acórdão 1459/2012-TCU-Plenário:
 9.2 responder ao consulente que:
 9.2.1 a análise de prestação de contas relativas a convênios celebrados pelo Ministério do Turismo deve observar, quanto aos documentos que a compõem, a legislação vigente à época da celebração da avença e o prescrito no termo de ajuste, sendo sempre necessário que o cumprimento do objeto pelo convenente reste indubitavelmente comprovado; 
9.2.2 para as situações anteriores a 2010, caso os documentos enumerados no art. 28 Instrução Normativa STN 1/97 e no art. 58 da então vigente Portaria Interministerial 127/2008 não sejam suficientes para comprovar a execução do objeto do convênio, poderão ser exigidos outros elementos de prova, tais como os estabelecidos a partir daquele ano (fotografias, jornais pós evento, CDs, DVDs, entre outros) .
15.4. A unidade técnica entendeu, ainda, pela não comprovação total da execução física do objeto do ajuste. Tendo em vista a não apresentação das imagens (fotografias ou filmagens) ou outros documentos que provassem a execução dos itens previstos no plano de trabalho e pagos com recursos do convênio.
15.5. No entanto, no Voto do Exmo. Sr. Ministro-Relator Vital do Rêgo ficou assente que na prestação de contas constavam vários elementos encaminhados pela ex-gestora para comprovar a regular aplicação dos recursos recebidos (vários deles reencaminhados após citação deste Tribunal) .
15.6. Restou esclarecido, ao examinar tais elementos constantes nos autos, que, a partir das fotografias acostadas, poderia ser aceita a comprovação de parte da execução do objeto, como se observa do excerto transcrito ' (...) considero ser possível constatar a execução física de parte do objeto conveniado, a saber: o palco e o show. De acordo com as fotografias à peça 21, é possível verificar que as datas das fotos (2/2/2008 e 5/2//2008) são compatíveis com o período de realização do evento (2 a 5/2/2008) e que houve a colocação de faixa que declara ser o evento apoiado pelo Ministério do Turismo. Apesar de não constar nas aludidas fotos menção ao local e ao evento, a matéria jornalística inserta no periódico regional 'O Progresso' (peça 73) , datado de 11/2/2008, dá notícia sobre o carnaval de 2008 em Mirassolândia, com menção ao Ministério do Turismo e à banda Desígnios, cuja foto nela constante coincide com a imagem encaminhada pela responsável à peça 26, p. 4.'
15.7. De outra parte, deixou consignado que não houve comprovação dos demais itens conveniados (sanitários químicos, tendas, gerador e divulgação) . As fotos encaminhadas, relativas ao banheiro e tenda, não tiveram o poder de comprovar sua execução, ante a ausência de qualquer indicativo de pertencerem ao evento em tela, nem serem relativos ao total constante no contrato (dez banheiros químicos e cinco tendas) . Não foram encaminhadas fotos do gerador. A cópia do único cartaz remetido (peça 32, p.1) , apesar de indicar local, data, logo do MTUR, banda a se apresentar e o número do convênio, por si só, não demonstra a confecção dos 250 cartazes alegadamente realizados (quanto aos folders não foi encaminhado nenhum exemplar.
15.8. Cabível mencionar que a interativa jurisprudência desta Corte de Contas tem pontificado que a mera execução física do objeto ou de parte dele, por si só, não comprova que os recursos foram aplicados corretamente, cabendo ao responsável demonstrar o nexo causal entre os recursos que lhe foram repassados e os documentos de despesas referentes à execução, tais como notas de empenho, recibos, extratos bancários, contratos, de forma que seja possível confirmar que determinada obra foi executada ou serviço foi prestado com os recursos transferidos, bem como demonstrando o alcance da finalidade do convênio com a regular execução física e financeira.
15.9. Considerando, ainda, o Voto do Exmo. Sr. Ministro Relator, por fim, pontificou, quanto aos itens questionados (peça 86, p. 2) :
12. Registro que as declarações remetidas, isoladamente, não são hábeis para comprovar a execução dos referidos itens, pois, além de extemporâneas ao evento (peça 25, 27, 31, 32, p.2 e 39, p. 4) , segundo a jurisprudência pacífica deste Tribunal, têm baixo valor probatório, pois fazem prova apenas da existência da declaração, mas não do fato declarado, competindo ao interessado demonstrar a veracidade do alegado (Acórdão 2834/2015-TCU-Segunda Câmara, 3.210/2012-TCU-1ª Câmara, 2.455/2013-TCU-Plenário, dentre outros) . 
13. A cópia da face de um CD, referente a spot 30' 'Mirassolândia Carnaval 2008 com a Família' e a cópia de mapa de veiculação da '89,9 FM Diário (peça 32, p.3/4) , não contém a assinatura do representante da rádio nem da convenente atestando os serviços. Mesmo a retificação encaminhada pela responsável, por meio de nova cópia do mapa de veiculação à peça 37 e 77, p. 1, não sanou a inconsistência, tendo em vista que, dessa feita, contém a aposição de um 'De acordo', subscrito por pessoa não identificada.
15.10. Desse modo, a apresentação isolada de fotografias não é suficiente para demonstrar que os recursos do convênio foram utilizados de forma regular.
15.11. Convém aludir que a legislação reitora da espécie reza, atinente à execução, que 'O convênio deverá ser executado fielmente pelas partes, de acordo com as cláusulas pactuadas e a legislação pertinente, respondendo cada uma pelas consequências de sua inexecução total ou parcial. (IN SNT 1/97- Art. 22) .
15.12. Corrobora no dever de prestar contas o preconizado no parágrafo único do art. 70 da Constituição Federal, bem como em outros normativos infraconstitucionais, como o Decreto- Lei 200/1967 e a Portaria Interministerial-MP/MF/MCT 127/2008.
15.13. Perfilhando esse entendimento é o teor dos Acórdão 426/2010-TCU-Primeira Câmara, 3.501/2010-TCU-2ª Câmara, 3.808/2010-TCU-2ª Câmara e 2.436/2009-TCU-Plenário.
15.14. Na presente fase processual, quanto a esses itens faltosos, não foi acostado nenhum elemento que dissuadisse o juízo emanado do julgamento das contas, deixando claro a execução parcial questionada, devendo-se rejeitar os argumentos apresentados.
16. Da publicidade adequada - divulgação do evento (mídia depositada no Ministério do Turismo) 
16.1. Alega que o evento foi realizado entre os dias 02 e 05 de fevereiro de 2008, e os recursos foram gastos com a contratação da Banda Desígnios (empresa LG Promoções artísticas) , bem como na divulgação do evento (mídia depositada no Ministério do Turismo) .
Análise
15.2. Cópia do único cartaz remetido (peça 32, p. 1) , apesar de indicar local, data, logo do MTUR, banda a se apresentar e o número do convênio, por si só, não demonstra a confecção dos 250 cartazes alegadamente realizados (quanto aos folders não foi encaminhado nenhum exemplar) , excerto do voto condutor do decisum impugnado.
15.3. Cabe frisar que incide sobre o gestor o ônus da prova quanto à regular aplicação dos valores que lhe foram confiados para consecução do objeto pactuado, o que decorre de expressa disposição contida no parágrafo único do art. 70 da Constituição Federal, bem assim do disposto no art. 93 do Decreto-Lei 200/1967, c/c o art. 66 do Decreto 93.872/1986.
15.4. Corolário na jurisprudência interna corporis consoante os Acórdão 317/2010-TCU-Plenário, 5.964/2009-TCU-2ª Câmara, 153/2007-TCU-Plenário, 1.293/2008-TCU-2ª Câmara e 132/2006-TCU-1ª Câmara. 
15.5.  Note-se que por ocasião da prolação do Acórdão a quo, o Exmo. Sr. Ministro Vital do Rêgo, asseverou em seu Voto que não se pode considerar possível 'constatar a execução física de parte do objeto conveniado, deixando registrado que 'A cópia do único cartaz remetido (peça 32, p.1) , apesar de indicar local, data, logo do MTUR, banda a se apresentar e o número do convênio, por si só, não demonstra a confecção dos 250 cartazes alegadamente realizados (quanto aos folders não foi encaminhado nenhum exemplar) . 
 15.6. Assim, diante da ausência de comprovação da execução técnica do convênio, não há motivos para alterar o juízo de valor outrora firmado, remanescendo o débito apurado.   
16.  Da razoabilidade do débito
16.1. A recorrente argui pela ausência de razoabilidade na imputação do débito, alegando que tal princípio se baseia no que seja conforme a razão, sempre com o uso do bom senso, tendo em vista os seguintes argumentos: 
a) devendo-se aplicar a razoabilidade, especialmente no presente caso, uma vez que há a comprovação do evento objeto do convênio.
b) requer o recebimento do presente com os documentos que o instruem para o reconhecimento das regularidades das contas envolvendo a ora signatária, para tanto, faz remissão a renomados juristas, dentre eles, de Hely Lopes Meirelles afirmando que o princípio da razoabilidade pode ser chamado de princípio da proibição de excesso.
Análise 
16.2. Nesse quesito, assim se manifestou a unidade técnica, cujo pronunciamento há que ser pinçado para dilucidar as arguições novamente esposadas pela recorrente (peça 81, p. 14) :
65. No caso dos responsáveis por bens e dinheiros públicos, o elastecimento de interpretações é limitado; embora, em muitas situações, o Tribunal possa levar em consideração o conjunto probatório e as justificativas dos gestores que permitam aplicar algum grau de razoabilidade nas decisões acerca das condutas verificadas. 
66. Entretanto, na comprovação da boa e regular gestão dos recursos públicos, o ônus é exclusivamente do gestor, por força do que dispõe o art. 70, parágrafo único, da Constituição Federal, bem assim o art. 93 do Decreto-Lei 200/1967 c/c o art. 66 do Decreto 93.872/1986. 
67.  Tal entendimento, confirmado pelo Supremo Tribunal Federal no Mandado de Segurança (MS 20.335/DF, de 12/10/1982 da Relatoria do Ministro Moreira Alves) , é também consolidado nesta Corte de Contas, conforme se verifica nos Acórdão 4869/2010-TCU-Primeira Câmara, 2.665/2009-TCUPlenário, 5.798/2009-TCU-1a Câmara, 5.858/2009-TCU-2a Câmara, 903/2007-TCU-1a Câmara e 1.656/2006-TCU-Plenário.
 68.   Desse modo, o gestor deve fornecer todas as provas da regular aplicação dos recursos sob sua responsabilidade, em conformidade com os normativos vigentes e reiterada jurisprudência do TCU. (...) .
16.3. Logo, não assiste razão à recorrente ao se insurgir contra o débito imputado, vez que foi observado o princípio da razoabilidade, a situação em tela deixou caracterizado o efetivo prejuízo ao erário, ainda que confirmada a realização parcial do objeto conveniado. 
16.4. A imputação do valor do débito deveu unicamente do abalizamento das despesas não comprovadas, sopesando o dano causado ao erário pela não execução total do objeto pactuado, conforme parecer técnico e apuração do arcabouço probatório constante dos autos. 
16.5. Impende ressaltar, como já dito, não foi carreado nenhum documento novo probatório que elidisse o valor do débito imputado à recorrente no presente processado. Assim, não assiste razão em suas arguições.
17.  Da pretensão punitiva e da prescritibilidade do débito
17.1.  Releva salientar que a pretensão punitiva do TCU, conforme Acórdão 1441/2016-TCU-Plenário, que uniformizou a jurisprudência acerca dessa questão, subordina-se ao prazo geral de prescrição indicado no art. 205 do Código Civil (CC) , que é de 10 anos, contado da data de ocorrência da irregularidade sancionada, nos termos do art. 189 do CC, sendo este prazo interrompido pelo ato que ordenar a citação, a audiência ou a oitiva do responsável.
17.2. No caso em comento, ocorreu a prescrição da pretensão punitiva, uma vez que a irregularidade sancionada ocorreu em 25/3/2008 e o ato de ordenação da citação ainda ocorreu em 5/2/2020.
17.3. Mister alvitrar da instrução da TCE pela unidade técnica, peça 81, cotejada de forma minudente a questão da prescritibilidade do débito, ficando o assunto assim delineado, em síntese, verbis:
'43. A questão da prescritibilidade das ações de ressarcimento por danos causados ao Erário foi objeto de incidente de uniformização de jurisprudência suscitado no âmbito desta Corte de Contas, o qual foi julgado pelo Acórdão 2709/2008-TCU-Plenário - Relator: Min. Benjamin Zymler (TC Processo 005.378/2000-2) . Por meio desse decisum, firmou-se o entendimento segundo o qual são imprescritíveis as ações de ressarcimento por prejuízos gerados ao Erário, em consonância com posicionamento do Plenário do Supremo Tribunal Federal, exarado em sede de Mandato de Segurança (MS 26.210-9/DF, Relator Ministro Ricardo Lewandowski) . Segue trecho do referido Acórdão: 
9.1. deixar assente no âmbito desta Corte que o art. 37 da Constituição Federal conduz ao entendimento de que as ações de ressarcimento movidas pelo Estado contra os agentes causadores de danos ao erário são imprescritíveis, ressalvando a possibilidade de dispensa de instauração de tomada de contas especial prevista no §4º do art. 5º da IN TCU nº 56/2007 [vigente à época; sucedida pela IN TCU nº 71/2012]; 
44. O instituto da prescrição nos processos do TCU obedece ao art. 37, § 5º, da Constituição Federal, no tocante ao ressarcimento do prejuízo ao erário, e ao art. 205 da Lei 10.406/2002 (Código Civil) , no que se refere à pretensão punitiva. Assim, quanto ao débito, a ação ressarcitória é imprescritível, e quanto à aplicação de sanções, ela prescreve em dez anos a contar da data de ocorrência das irregularidades (Acórdão 374/2017-TCU-Plenário - Relator: Bruno Dantas) . 
53.  Sobre o assunto, merece destaque, ainda, recente decisão do STF, no julgamento do RE 636886 (Rel. Ministro Alexandre de Moraes) , apreciando o tema 899 da repercussão geral, fixou a seguinte tese: 
É prescritível a pretensão de ressarcimento ao erário fundada em decisão de Tribunal de Contas (ATA Nº 10, de 20/04/2020. DJE nº 104, divulgado em 28/04/2020) .
54. Considerando que o TCU ainda não se pronunciou sobre os efeitos do julgamento de mérito da referida decisão do STF em relação às pretensões de ressarcimento ao erário veiculadas por meio dos processos de tomada de contas especiais, por cautela, deve-se adotar a orientação da Corte de Contas, na pendência de julgamento do RE 636.886, mesmo reconhecida sua repercussão geral, no sentido de que a matéria ali tratada alcançaria tão somente a fase judicial de cobrança do título extrajudicial, não atingindo os processos de controle externo. 
55. A suspensão pelo STF das demandas nas quais esteja em questão a prescritibilidade da pretensão de ressarcimento ao erário com base em decisão de tribunal de contas (RE 636.886/STF) alcança tão somente a fase judicial de cobrança do título extrajudicial, não atingindo os processos de controle externo em trâmite. Até julgamento definitivo em contrário pelo STF, permanece o entendimento do TCU acerca da imprescritibilidade das pretensões de ressarcimento decorrentes de tomadas de contas especiais (Acórdão 1267/2019-TCU-Plenário, Relator: Min. AROLDO CEDRAZ) .
56. A suspensão pelo STF das demandas nas quais esteja em questão a prescritibilidade da pretensão de ressarcimento ao erário com base em decisão de tribunal de contas (RE 636.886/STF) alcança tão somente a fase judicial de cobrança do título extrajudicial, não atingindo os processos de controle externo em trâmite. Até julgamento definitivo em contrário pelo STF, permanecem imprescritíveis as pretensões de ressarcimento decorrentes de tomadas de contas especiais (Acórdão 7930/2018-TCU-Segunda Câmara, Relatora: Min. ANA ARRAES) .
17.4. Deixou-se de aplicar multa, in casu, tão somente pela prescrição da pretensão punitiva por esta Corte de Contas, conforme noticiado nos autos.
17.5. Impende salientar que a prescritibilidade da pretensão de ressarcimento ao erário com supedâneo em decisões dos tribunais de contas, consoante RE 636.886/STF, alcança tão somente a fase judicial de cobrança do título extrajudicial, não atingindo os processos de controle externo em tramite,  resultando esclarecido que 'Até julgamento definitivo em contrário pelo STF, permanecem imprescritíveis as pretensões de ressarcimento decorrentes de tomadas de contas especiais.'
17.6. Não obstante esse particular entendimento, convém ressaltar que esta Secretaria de Recursos possui entendimento diverso acerca da aplicabilidade da prescrição dos processos em curso no Tribunal, conforme se expõe a seguir.
17.7. O exame da prescrição assume particular relevância ante o recente julgamento, pelo STF, do Recurso Extraordinário 636.886 (tema 899 da repercussão geral) , o qual foi objeto de análise pela Serur em manifestações anteriores. Por economia processual, juntou-se a estes autos excertos dessas manifestações (peça 109) , em que foram fundamentadas as seguintes premissas, que serão consideradas no presente exame:
a) pela jurisprudência até então vigente, conforme descrito acima, a pretensão punitiva exercida pelo Tribunal de Contas estava sujeita à prescrição, regida pelos critérios fixados no Acórdão 1441/2016-TCU-Plenário. Já quanto ao débito, a ação de ressarcimento era considerada imprescritível, por expressa previsão do art. 37, § 5º, da Constituição Federal. No entanto, ao julgar o RE 636.886, o STF conferiu nova interpretação a esse dispositivo, fixando a tese de que 'é prescritível a pretensão de ressarcimento ao erário fundada em decisão de Tribunal de Contas';
b) embora o RE 636.886 tenha por objeto a execução de acórdão condenatório proferido pelo TCU, a interpretação conferida pelo STF ao art. 37, § 5º, da Constituição, afeta a ação de ressarcimento como um todo, abrangendo não só a execução, mas também a pretensão condenatória. E, ao contrário da decisão proferida no julgamento do tema 897 (RE 852.475) , no tema 899, relativo à atuação do Tribunal de Contas, a conclusão de que a pretensão de ressarcimento é prescritível foi estabelecida de forma categórica, sem ressalvar as condutas dolosas qualificáveis como ato de improbidade;
c) as pretensões punitiva e de ressarcimento devem observar o mesmo regime na atividade de controle externo, dado o objetivo comum da prescrição, de fixar prazo para o Tribunal de Contas agir, buscando caracterizar o ilícito, identificar seu autor, dimensionar as consequências da conduta (em especial, a quantificação do dano) e impor as consequências legais, independentemente do fato de tais consequências terem natureza punitiva ou ressarcitória;
d) o Código Civil e a Lei 9.873/1999 constituem as duas alternativas que, de forma mais consistente, polarizam os debates acerca do regime de prescrição a ser observado no processo de controle externo. Não obstante a relevância dos fundamentos utilizados no Acórdão 1441/2016-TCU-Plenário, favoráveis à aplicação do Código Civil, a Lei 9.873/1999 adota balizas usuais no âmbito do direito público, prevê causas de interrupção em tudo compatíveis com o processo de controle externo e já vem sendo utilizada pelo STF para limitar o exercício da pretensão punitiva pelo TCU, em decisões posteriores ao Acórdão 1441/2016-TCU-Plenário. Assim, até que sobrevenha norma específica, entende-se que a prescrição das medidas de ressarcimento a cargo do tribunal de contas deve observar o regime Lei 9.873/1999. 
17.8. Analisando-se o inteiro teor do acórdão do RE 636.886, cuja decisão foi publicada no DJe de 24/6/2020, inclusive mediante o cotejo com os demais votos proferidos no julgamento, conclui-se pela subsistência das premissas indicadas acima, cabendo destacar dois aspectos relevantes.
17.9. O primeiro diz respeito à ressalva aos atos dolosos de improbidade. Observa-se que tanto na manifestação do TCU, como amicus curiae (peça 35 do RE 636.886) , como na manifestação do Ministério Público Federal na condição de fiscal da ordem jurídica (peça 38) , o tema 897 foi invocado com o fim de preservar a atuação dos tribunais de contas no caso de prejuízos causados dolosamente, mediante condutas típicas de improbidade administrativa. Todavia, o pedido não foi acolhido. No ponto, não houve divergência quanto ao entendimento do relator, de que 'as razões que levaram a maioria da Corte a estabelecer excepcional hipótese de imprescritibilidade, no tema 897, não estão presentes em relação as decisões do Tribunal de Contas que resultem imputação de débito ou multa'.
17.10. O segundo aspecto diz respeito à não incidência do Código Civil no regime de prescrição do ressarcimento. Nos votos em que a questão do prazo prescricional foi abordada, a referência foi sempre ao prazo quinquenal, usualmente adotado pelas normas de direito público.
17.11. Com essas explicações adicionais, passa-se à análise da prescrição no caso em exame, considerando-se as premissas indicadas anteriormente, ressaltando-se que somente a ocorrência da prescrição com base nos critérios da Lei 9.873/1999 pode levar a uma proposta de reconhecimento da prescrição no caso concreto.
Análise da prescrição segundo os critérios do Acórdão 1441/2016-TCU-Plenário.
17.12. No que se refere à pretensão punitiva, o TCU tem tradicionalmente aplicado os critérios definidos no Acórdão 1441/2016-TCU-Plenário, Rel. Benjamin Zymler que, em incidente de uniformização de jurisprudência, orientou-se pela aplicação do Código Civil. Por este acórdão, em linhas gerais, a prescrição subordinar-se-ia ao prazo geral de dez anos (CC, art. 205) , contado a partir da data da ocorrência do fato e interrompido pelo ato que ordenar a citação, a audiência ou a oitiva da parte.
17.13. Entre outras razões que justificaram a adoção desse critério, destaca-se a de que o citado dispositivo constitui uma cláusula geral a ser empregada sempre que a pretensão for prescritível, mas a lei não estabelecer um prazo específico, como na hipótese.
17.14. Aplicando-se essas balizas ao caso em exame, verificou-se a ocorrência da prescrição da pretensão punitiva, conforme já descrito no item 17.4 desta instrução. 
17.15. Considerando a premissa de que as pretensões punitiva e de ressarcimento se submetem ao mesmo regime, conclui-se que, tanto a possibilidade de aplicação de multa, como a condenação ao ressarcimento, estariam prescritos, caso fossem adotados, para ambos os fins, os parâmetros definidos no Acórdão 1441/2016-TCU-Plenário, não sendo, todavia, o encaminhamento que será sugerido ao final da instrução, conforme já destacado no item 17.21. precedente.
Análise da prescrição pelo regime da Lei 9.873/1999 (MS 32.201) . 
17.16. Adotando-se as premissas fixadas na Lei 9.873/1999 ao caso em exame, observa-se que também não teria ocorrido a prescrição. Para tanto, é preciso considerar os seguintes parâmetros:
a) Termo inicial: 
17.17. A Lei 9.873/1999, art. 1º, parte final, traz previsão expressa a respeito do início do prazo em se tratando de infração de caráter permanente ou continuado. Nesta hipótese, a prescrição começa a correr não da data de cada fato, e sim 'do dia em que tiver cessado' a permanência ou a continuidade.
17.18. Na hipótese em exame, como se trata de instrumento congênere em que houve prestação contas, há de se ter como termo inicial da prescrição a data dessa prestação, que ocorreu em 24/4/2008 (peça 11) .
b) Prazo:
17.19. A Lei 9.873/1999 apresenta um prazo geral, de cinco anos (art. 1º) , e um prazo especial, previsto no art. 1º, § 2º, a saber: 'quando o fato objeto da ação punitiva da Administração também constituir crime, a prescrição reger-se-á pelo prazo previsto na lei penal'. Entretanto, essa hipótese não foi comprovada no presente caso. 
c) Interrupções por atos inequívocos de apuração dos fatos:
17.20. No regime da Lei 9.873/1999, a prescrição se interrompe 'por qualquer ato inequívoco, que importe apuração do fato' (art. 2º, II) , como por exemplo, sindicâncias, processo administrativo disciplinar, auditorias, ocasião em que são apurados a legalidade dos atos e, constatando irregularidades, desencadeiam as providências ressarcitórias e punitivas cabíveis. Com esse fundamento, de acordo com os documentos constantes dos autos, verificou-se que a prescrição foi interrompida:
1) em 3/9/2008, com o Parecer Técnico de Análise de Prestação de Contas n. 420/2008 (peça 22) ;
2) em 15/12/2019, com a Nota Técnica de Análise n. 851/2009 (peça 23) ;
3) em 12/12/2010 com a apresentação de documentação complementar pela Prefeitura (peças 24-28) ;
4) em 14/2/2011, com a Nota Técnica de Reanálise n. 102/2011 (peça 29) ;
5) em 30/5/2011 com nova apresentação de documentos por parte da Prefeitura (peças 30-32) ;
6) em 1/10/2013, com a Nota Técnica de Reanálise n. 1020/2013 (peça 33) ;
7) em 7/11/2013, com a emissão do Ofício 4546/2013/CGCV/SPOA (peça 34) ;
8) em 31/5/2016, com a emissão do Parecer de Análise Técnica de Pedido de Reconsideração (peça 41) ;
9) em 4/12/2017, com a emissão do Ofício 3445/2017/CGCV/DIRAD/GSE (peças 43-44) ;
10) em 5/9/2018, com a inscrição no CADIN (peça 48) ;
11) em 28/8/2019, com o relatório de auditoria do Controle Interno - CGU (peça 58) 
d) Interrupções pela citação da responsável:
17.21. A prescrição também é interrompida 'pela notificação ou citação do indiciado ou acusado, inclusive por meio de edital', nos termos do art. 2º, I, da Lei 9.873/1999. E, no regime dessa lei, a interrupção se dá pela citação ou audiência propriamente dita, e não pelo despacho que a ordena. Com esse fundamento, houve a interrupção em 2/3/2020, com a citação de Terezinha Rodrigues Lima (peça 69) , cujo AR se encontra à peça 70.
e) Interrupção pela decisão condenatória recorrível:
17.22. A prescrição também se interrompe 'pela decisão condenatória recorrível' (art. 2º, III, da Lei 9.873/1999) , ocorrida na data do acórdão condenatório que é 1/12/2020 (peça 85) .
f) Da prescrição intercorrente:
17.23. Nos termos do art. 1º, § 1º, da Lei 9.873/1999, opera-se a prescrição intercorrente se o processo ficar paralisado por mais de três anos, aguardando 'julgamento ou despacho'.
17.24. Note-se que há uma correlação entre essa hipótese e as causas de interrupção da prescrição do art. 2º. Com efeito, uma vez interrompida a prescrição por alguma das hipóteses do art. 2º, o processo não pode ficar inativo, sem qualquer inovação processual relevante, por mais de três anos. 
17.25. Trata-se de prazo específico, não se aplicando nem o prazo geral de cinco anos nem o prazo especial, da lei penal (§ 2º) . A finalidade da prescrição intercorrente, com seu prazo próprio, é a de assegurar a eficiência e celeridade nas apurações administrativas. Seria contrário a essa finalidade a paralisação injustificada do processo por período maior que o triênio estabelecido para a hipótese.
17.26. A extrapolação do prazo de três anos, sem inovação relevante no processo, pode configurar negligência. Por isso, além de se operar a prescrição, deve-se promover a 'apuração da responsabilidade funcional decorrente da paralisação, se for o caso'.
17.27. Especificamente quanto a esta TCE, pelos próprios andamentos processuais descritos no item 17.20 anterior, observa-se que o processo teve andamento regular, não se operando a prescrição intercorrente.
g) Conclusão:
17.28. Independentemente da existência de outras causas interruptivas não elencadas acima (citações no âmbito administrativo, tentativas de solução conciliatória etc.) , cujo levantamento não se fez necessário, observa-se, pelos eventos indicados, que em nenhum momento transcorreu prazo suficiente para se operar a prescrição (nem mesmo se se considerasse o prazo geral de cinco anos) , tomando-se como referência a Lei 9.873/1999, tida pelo STF como norma regente da prescrição da pretensão punitiva pelo TCU.
17.29. Partindo-se da premissa de que a pretensão reparatória segue as mesmas balizas, enquanto não houver norma específica a respeito, a demonstração de que não se operou a prescrição punitiva impõe, como consequência, a conclusão de que também é viável a condenação ao ressarcimento do prejuízo apurado nos autos.
17.30. Assim, qualquer que seja a premissa adotada (da imprescritibilidade, da prescritibilidade pelo regime do Código Civil ou da prescritibilidade pelo regime da Lei 9.873/1999) , verifica-se a perda do objeto da preliminar suscitada, considerando que, em nenhuma hipótese, eventual prazo extintivo foi extrapolado.
18.  Da improbidade administrativa
18.1. Aduz a ex-Prefeita, pertinente à probidade administrativa, discorrendo, nesta seara e com citações ao STJ, sobre questões envolvendo culpa (negligência, imprudência, imperícia) e dolo (consciência e vontade) , mas relacionadas à probidade, requerendo o julgamento das contas como regulares.
 Análise:
18.2. Em que pese o exame de culpabilidade da responsável para aferir a possibilidade de apenação com multa, bem como de sua boa-fé, observa-se que, a uma, o argumento não traz elementos que permitam aferir a boa-fé da responsável ou a mudar o entendimento de suas condutas ilícitas (embora, como já dito, tenha se operado a prescrição da pretensão punitiva) , a duas, a questão da probidade administrativa não é matéria afeta às competências desta Corte de Contas, mas sim ao Judiciário, razão por que não há como se acatar o argumento, devendo ser integralmente rejeitado.
CONCLUSÃO
19. Da análise anterior, conclui-se, no mérito, pela impossibilidade de afastar o débito imputado  pela decisão recorrida ante a ausência de documentos comprobatórios  da execução física integral do evento, não comprovando a execução de despesas previstas no Plano de Trabalho, mediante o Convênio - CV 969/2007- celebrado entre o Ministério do Turismo e Município de Mirassolândia/SP, objetivando a realização do evento 'Carnaval 2008 com a Família'. Permanecendo a irregularidade apurada. 
20. PROPOSTA DE ENCAMINHAMENTO
20.1. Diante do exposto, com fundamento nos artigos 32, inciso I; e 33, da Lei 8.443/1992, submetem-se os autos à consideração superior, com posterior encaminhamento ao Ministério Público junto ao Tribunal de Contas da União e ao Gabinete do Relator, propondo:
a) conhecer do recurso de reconsideração interposto pela Sra. Terezinha Rodrigues Lima e, no mérito, negar-lhe provimento; 
b) dar ciência da deliberação que vier a ser proferida por esta Corte à recorrente e ao Procurador-Chefe da Procuradoria da República no Estado de São Paulo."
Por seu turno, o Ministério Público junto ao TCU divergiu da proposta da unidade instrutora nos seguintes termos (peça 112) :
"4. Com as vênias de estilo, divirjo do encaminhamento sugerido, por entender que merece acolhida o argumento relativo à prescrição.
5. No que se refere às despesas para as quais não foi apresentada comprovação adequada, a recorrente deixou de juntar aos autos quaisquer elementos capazes de desconstituir o débito referente ao pagamento da divulgação do evento e da locação de banheiros, gerador e tendas. 
6. Entretanto, em face da ocorrência da prescrição, a qual motivou, inclusive, a não aplicação de multa à Sra. Terezinha Rodrigues Lima, entendo que o processo deva ter encaminhamento diverso, com base na argumentação exposta adiante.
7. Conforme se verifica nos elementos constantes dos autos, as irregularidades que ensejaram a instauração desta TCE se materializaram em 2008, quando expirou o prazo para apresentação da prestação de contas (peça 6, p. 6, e peça 9) . Examinam-se, portanto, irregularidades cometidas há mais de dez anos, o que justifica, em meu sentir, que se apure a incidência da prescrição da pretensão de ressarcimento aos cofres públicos, sobretudo em face da evolução da jurisprudência do Supremo Tribunal Federal (STF) a respeito da matéria.
8. Registro que, em diversas oportunidades, ao promover minuciosa e detida análise do tema, defendi que a prescrição da pretensão de ressarcimento ao erário deve seguir as regras estabelecidas no Código Civil atualmente vigente. Cito, como exemplo, os pareceres emitidos nos autos do TC Processo 000.012/2020-3, da relatoria do Ministro Vital do Rêgo; do TC Processo 036.485/2019-5, da relatoria do Ministro-Substituto Marcos Bemquerer Costa; do TC Processo 020.232/2017-9, da relatoria do Ministro-Substituto Weder de Oliveira; do TC Processo 031.091/2013-0, da relatoria do Ministro Benjamin Zymler; do TC  Processo 004.030/2017-6, da relatoria do Ministro-Substituto André Carvalho; do TC Processo 029.107/2019-9, da relatoria do Ministro Raimundo Carreiro; do TC  Processo 006.359/2019-1, da relatoria do Ministro Augusto Nardes; do TC Processo 017.162/2007-1, da relatoria do Ministro Aroldo Cedraz; do TC Processo 035.278/2015-3, da relatoria do Ministro-Substituto Augusto Sherman Cavalcanti; do TC Processo 000.071/2020-0, da relatoria do Ministro Jorge Oliveira; do TC Processo 027.487/2017-2, da relatoria do Ministro Walton Alencar Rodrigues; e do TC Processo 018.978/2012-6, da relatoria do Ministro Bruno Dantas.
9. Nos pareceres lançados nos referidos processos, sustentei que, em razão de seu caráter genérico e da ausência de normas específicas que disciplinem o assunto, o art. 205 do Código Civil - que constitui a regra geral de prescrição - deve incidir, a priori, em todas as situações para as quais a lei não tenha estabelecido prazo inferior. As normas de direito civil, notadamente as insertas na parte geral do Código Civil, por sua abrangência e estofo em sólidos princípios de direito, devem orientar a aplicação do Direito em todos os ramos, quando não conflitantes com matérias especificamente reguladas. Assim, na inexistência de norma específica para a hipótese, entendo que devem incidir as regras da Lei 10.406/2002.
10. Compreendo, ademais, que a regra do art. 205 do Código Civil, conquanto inespecífica, é perfeitamente compatível com as normas que, desde muito, regem o procedimento de controle externo. E, neste passo, para que não se afronte a harmonia e o caráter sistêmico de suas normas, o Código Civil também pode e deve servir de parâmetro para o regramento de outras questões, como, por exemplo, e no que couber: as causas de suspensão previstas nos arts. 198 e 200; as causas interruptivas do art. 202, incisos I e VI; o recomeço da contagem do prazo estabelecido no art. 202, parágrafo único; a prescrição intercorrente prevista no art. 202, parágrafo único; os efeitos da interrupção efetuada contra devedor solidário, ex vi do art. 204, § 1º, in fine; o prazo geral de dez anos previsto no art. 205; e o dever de guarda de documentos de que trata o art. 1.194.
11. Ciente de que a egrégia Corte de Contas da União continua a adotar a tese da imprescritibilidade da pretensão de ressarcimento (v.g. Acórdão 5236/2020-TCU-Plenário, 11.839/2020-TCU-2ª Câmara, 18/2021-TCU-1ª Câmara e 120/2021-TCU-Plenário) , peço vênias para ratificar  o posicionamento externado nos pareceres acima referenciados, de que o exame da ocorrência da prescrição da pretensão de ressarcimento aos cofres públicos - instrumentalizada nos processos de contas que tramitam no TCU - deve ter como parâmetro o prazo geral de prescrição indicado no art. 205 da Lei 10.406/2002, contado a partir da data de ocorrência da irregularidade que deu origem ao débito, em consonância com o art. 189 da mesma lei.
12. Isso posto, passo ao exame da ocorrência da prescrição da pretensão de ressarcimento no caso concreto. Considerando que as regras aplicáveis à prescrição da pretensão punitiva, nos termos do Acórdão 1441/2016-TCU-Plenário, são as mesmas que ora proponho para a análise da prescrição da pretensão de ressarcimento ao erário; considerando que, in casu, as irregularidades que ensejaram a aplicação de sanção são as mesmas que deram causa à condenação em débito, assim como são as mesmas as causas interruptivas e demais variáveis; entendo cabível a análise em conjunto da ocorrência da prescrição para ambas pretensões.
13. Tendo tais balizas como parâmetro para o exame da matéria, concluo pela consumação da prescrição da pretensão de ressarcimento ao erário neste processo. As irregularidades que ensejaram o débito ocorreram em 2008, quando a convenente deixou de comprovar adequadamente o nexo de causalidade com parte das despesas realizadas. Assim, o prazo prescricional de dez anos transcorreu sem que fosse interrompido pelo ato que autorizou a citação da responsável - qual seja, o pronunciamento do titular da SecexTCE -, expedido em 5/2/2020 (peça 67) .
14. Por conseguinte, nos termos do art. 212 do RI/TCU, as presentes contas devem ser arquivadas, sem julgamento de mérito. Sem embargo, caso o Tribunal de Contas da União, numa análise perfunctória e não exauriente, entenda que as irregularidades guardam correspondência com quaisquer condutas tipificadas na Lei 8.429/1992, deve promover o encaminhamento do acórdão que vier a ser proferido ao Ministério Público Federal, para que adote as medidas que entender cabíveis.
15. Admitindo que o Tribunal não acolha a tese de prescrição por mim apresentada, em atenção ao parágrafo 2º do art. 62 do Regimento Interno do TCU, manifesto-me de acordo com o encaminhamento sugerido pela Serur.
16. Diante do exposto, este membro do Ministério Público de Contas junto ao TCU manifesta-se pelo provimento do recurso interposto pela Sra. Terezinha Rodrigues Lima para, no mérito, dar-lhe provimento, de modo a alterar o acórdão recorrido para considerar prescritas as pretensões punitiva e de ressarcimento ao erário no âmbito desta TCE, arquivar o presente processo, sem julgamento do mérito, nos termos do art. 212 do Regimento Interno do TCU, e comunicar o teor da decisão que vier a ser proferida ao recorrente, à Procuradoria da República no Estado de São Paulo e aos demais interessados."
É o relatório.

Mayrton Pereira Marinho (138.263/OAB-SP), representando Terezinha Rodrigues Lima.

Procurador Sergio Ricardo Costa Caribé.

TOMADA DE CONTAS ESPECIAL. MINISTÉRIO DO TURISMO. CONVÊNIO. IRREGULARIDADE NA EXECUÇÃO FÍSICA. PRESCRIÇÃO DA PRETENSÃO PUNITIVA. CONTAS IRREGULARES. DÉBITO. RECURSO DE RECONSIDERAÇÃO. ARGUMENTOS INSUFICIENTES PARA REFORMA DO JULGADO. CONHECIMENTO E NEGATIVA DE PROVIMENTO.

TOMADA DE CONTAS ESPECIAL (TCE)

Secretaria de Recursos (Serur); Secretaria de Controle Externo de Tomada de Contas Especial (SecexTCE).

Em julgamento, recurso de reconsideração interposto por por Terezinha Rodrigues Lima (peça 88) contra o Acórdão 13951/2020-TCU-Primeira Câmara, por meio do qual o Tribunal julgou irregulares as contas da recorrente e imputou-lhe débito de R$ 19.998,00.
Nesta oportunidade, a recorrente alega, em síntese, que: a documentação apresentada seria suficiente para comprovar a execução física do convênio; teria ocorrido a prescrição quinquenal em relação aos atos administrativos em questão, conforme a Lei 9784/1999; não teria havido razoabilidade na imputação do débito.
Após examinar as razões recursais, a Secretaria de Recursos concluiu que não foram trazidos elementos suficientes para alterar a deliberação recorrida. O Ministério Público junto ao TCU, em sua oitiva regimental, discordou do encaminhamento proposto pela unidade instrutora por entender prescrita a pretensão ressarcitória neste processo, utilizando como parâmetro o prazo geral de prescrição indicado no art. 205 da Lei 10.406/2002.
Preliminarmente, ratifico o despacho exarado no sentido de que o presente recurso merece ser conhecido, porquanto preenche os requisitos de admissibilidade previstos nos arts. 32, inciso I, e 33 da Lei 8.443/1992.
Quanto ao mérito, concordo com a análise empreendida pela secretaria especializada, transcrita no relatório precedente, a qual enfrentou e afastou com propriedade cada um dos argumentos apresentados pela recorrente, razão pela qual incorporo seus fundamentos às minhas razões de decidir, sem prejuízo das seguintes considerações.
No que se refere à evolução da jurisprudência do Supremo Tribunal Federal (STF) acerca da prescrição, especialmente no tocante à aplicação do RE 636.886/AL (tema 899 da repercussão geral) ao presente caso, limito-me a registrar o que restou consignado pelo próprio relator, Ministro Alexandre de Moraes (destaques acrescidos) :
"Os argumentos acima elencados conduzem à conclusão no sentido de que a pretensão executória de título executivo proveniente de decisão do TCU da qual resulte imputação de débito ou multa é prescritível; e, portanto, a ela se aplica o prazo prescricional da Lei de Execução Fiscal.
Nenhuma consideração houve acerca do prazo para constituição do título executivo, até porque esse não era o objeto da questão cuja repercussão geral foi reconhecida no Tema 899, que ficou adstrito, como sobejamente já apontado, à fase posterior à formação do título. 
Reitere-se: Após a conclusão da tomada de contas, com a apuração do débito imputado ao jurisdicionado, a decisão do TCU formalizada em acórdão terá eficácia de título executivo e será executada conforme o rito previsto na Lei de Execução Fiscal (Lei 6.830/1980) , por enquadrar-se no conceito de dívida ativa não tributária da União, conforme estatui o art. 39, § 2º, da Lei 4.320/1964." 
Ou seja, a própria Suprema Corte deixou claro que o RE 636.886/AL não se aplica aos processos de controle externo. 
Assim, com as devidas vênias por discordar do posicionamento do MPTCU, por enquanto, opto em manter o entendimento consolidado pelo TCU, com base em decisões do próprio STF, no sentido de considerar imprescritíveis as ações de ressarcimento ao erário.
O débito imputado à recorrente decorreu de pagamentos a serviços que não tiveram comprovação da execução física, como divulgação do evento e locação de banheiros, gerador e tendas. 
Sublinho que, por expressa disposição constitucional (parágrafo único do art. 70) , compete ao gestor comprovar a boa e regular aplicação dos recursos públicos, sendo-lhe atribuído, portanto, o ônus da prova.
A Serur enfatiza que os argumentos recursais e documentos apresentados nesta fase já constavam dos autos por ocasião da primeira apreciação do processo, não havendo, portanto, elementos capazes de alterar o juízo anteriormente formulado, como pretende a recorrente.
Feitas essas considerações, entendo que se deve conhecer e negar provimento ao presente recurso, mantendo-se inalterada a deliberação ora combatida.
Ante o exposto, voto por que o Tribunal adote o Acórdão que ora submeto à deliberação deste Colegiado.
TCU, Sala das Sessões, em 28 de setembro de 2021.
Ministro BRUNO DANTAS 
Relator